【裁判字號】    92,易,2064
【裁判日期】    920731
【裁判案由】    妨害兵役
【裁判全文】
臺灣板橋地方法院刑事判決                        九十二年度易字第二○六四號
    公  訴  人  臺灣板橋地方法院檢察署檢察官
    被      告  甲○○
右列被告因妨害兵役案件，經檢察官聲請簡易判決處刑（九十二年度偵字第五九二二
號），本院認應適用通常程序審判，判決如左：
    主  文
甲○○無罪。
    理  由
一、按檢察官聲請以簡易判決處刑之案件，經法院認為有第四百五十一條之一第四項
    但書之情形者，應適用通常程序審判之，刑事訴訟法第四百五十二條定有明文。
    本件公訴人以被告甲○○在偵查中自白不諱，聲請本院以簡易判決處刑，論以被
    告犯妨害兵役治罪條例第六條第一項第四款之罪。惟經本院審理後，認被告應為
    無罪之諭知，因認有同法第四百五十一條之一第四項但書規定之情形，不得逕以
    簡易判決處刑，應適用通常程序審判之，合先敘明。
二、公訴意旨略以：被告甲○○係臺北縣後備司令部所屬後備軍人，明知該司令部精
    誠第十三之七號教育召集令已於民國九十二年九月十九日合法送達並由其收受，
    且其原先以出國洽公為由，申請免除召集之原因已不存在，竟意圖避免教育召集
    ，未依召集令之報到日期，於九十一年十月二十三日八時，至臺北縣三芝鄉○○
    村○○路五號北新莊營區報到，無故逾召集期限二日，案經臺北縣後備司令部函
    送偵辦，因認被告所為，係犯妨害兵役治罪條例第六條第一項第四款之罪嫌云云
    。
三、按公訴人認被告甲○○涉有上揭妨害兵役治罪條例罪之犯行，無非以其犯罪事實
    業據被告甲○○於警訊及偵查中坦承不諱，並有教育召集令受領回執、入出境查
    詢資料表各一件附卷可稽為其論據。惟訊據被告甲○○堅決否認有上揭犯行，辯
    稱：當時確實係伊公司老闆要伊出境至大陸考察，伊才去辦理免召，之後因聯絡
    不到大陸廠商，臨時改變行程沒去，伊並無犯妨害兵役治罪條例罪之故意等語。
四、按犯罪事實應依證據認定之，無證據不得推定其犯罪事實，刑事訴訟法第一百五
    十四條定有明文。而所謂證據，係指足以證明被告確有犯罪行為之積極證據而言
    ，該項證據須適於為被告犯罪之證明者，始得採為斷罪之資料；再告訴人之告訴
    ，係以使被告受刑事訴追為目的，是其陳述是否與事實相符，仍應調查其他證據
    以資審認（參照最高法院六十九年臺上字第四九一三號、五十二年臺上字第一三
    ○○號等判例要旨）。又按認定犯罪事實所憑之證據，必須達於一般人均可得確
    信其為真實之程度，而無合理之懷疑存在時，始得據為被告有罪之認定，倘若犯
    罪事實之證明尚未達此一程度，仍有合理之懷疑存在，則應為被告有利之推定，
    仍不能遽為被告有罪之判斷，此亦為刑事訴訟法第一百五十四條，犯罪事實應依
    證據認定之證據裁判原則，及因保障被告人權，無罪推定原則之所在（參見最高
    法院七十六年度臺上字第四九八六號判例、九十一年度臺上字第三九號刑事判決
    等意旨）。經查，被告甲○○因預計於九十一年十月十九日隨同其公司老闆即誠
    啟企業社（設於臺北縣新莊市○○路二七七巷五十號）負責人乙○○啟程出境赴
    大陸考察，而依兵役法第四十三條第五款規定，檢附機票影本、旅行社購票證明
    、大陸地區政府入、出境登記卡及入境檢疫申明卡等證明文件，申請免除本件教
    育召集之事實，有臺北縣後備司令部九十二年六月二日昇愛字第○九二○○○六
    七五九號函檢送之被告申請免除教育召集資料在卷可稽，並經證人乙○○到庭結
    證明確，堪認屬實，足見被告當時確有上開申請免除教育召集之事由，並非虛擬
    不實，要難率認被告有意圖避免教育召集之犯罪故意。次查被告其後未於教育召
    集期間出境，係因其公司預定前往考察之大陸廠商意向未定，其公司老闆乙○○
    始取消行程未赴大陸之事實，亦經證人乙○○陳證屬實，是被告未按申請所陳日
    期出境赴大陸考察，亦非被告虛偽申報或故意取消行程，準此亦難遽認被告有上
    開犯罪之故意。又雖查被告取消行程後，未再按時其往教育召集報到，然被告辯
    稱：伊以為已辦理免召，不知要再向兵役單位聯繫等語，衡諸一般常情，尚非不
    可徵信，是被告縱有疏失，亦難謂其取消行程後未再按期前往教育召集報到，即
    有意圖避免教育召集之犯罪故意。綜上所述，尚難認被告有上揭犯行之故意，此
    外復查無其他積極證據足認被告確有上開犯行之犯罪意圖，是本件不能證明被告
    犯罪，自應為無罪判決之諭知。
據上論斷，應依刑事訴訟法第四百五十二條、第三百零一條第一項，判決如主文。
本案經檢察官楊四猛到庭執行職務
中      華      民      國    九十二    年      七      月    三十一    日
                                    臺灣板橋地方法院刑事第六庭
                                        法  官  彭  全  曄
右正本證明與原本無異
如不服本判決，應於判決送達後十日內，向本院提出上訴狀
                                        書記官  梁  宜  庭
中      華      民      國    九十二    年      七      月    三十一    日


司法院資訊處製作；財團法人民間司法改革基金會備份。
